【裁判字號】    90,上易,716
【裁判日期】    900524
【裁判案由】    賭博
【裁判全文】
臺灣高等法院高雄分院刑事判決          九十年度上易字第七一六號
    上  訴  人
    即  被  告  甲○○
右上訴人因賭博案件，不服臺灣高雄地方法院八十九年度易字第五三六八號中華民國
九十年二月十三日第一審判決（起訴案號：臺灣高雄地方法院檢察署八十九年度偵字
第二五一九五號），提起上訴，本院判決如左：
      主      文
上訴駁回。
      事      實
一、甲○○意圖營利，自民國八十九年十月十日起，以新台幣（下同）六十萬元之代
    價，由案外人柳信弘處受乙位於高雄市○○區○○路一一六八號一樓之「水噹噹
    遊藝場」（營利事業登記證上所登載之負責人仍為柳信弘，尚未變更為甲○○）
    ，並在上開公眾得出入之場所內，擺設賭博性電子遊戲機具「滿貫大亨」七台、
    「七ＰＫ撲克牌」十六台、「皇冠金鐘」十二台、「王牌啦啦隊」六台、及「賓
    果」三台，總計為四十四台，並基於共同賭博之犯意聯絡，以不詳數額及月薪二
    萬七千元之代價分別僱用已判刑確定之余國明及黃文玲為員工，負責招呼客人、
    開分、洗分及兌換賭金之工作，共同與不特定之顧客賭博財物。其方式為：參與
    賭博之顧客得以一百元開啟「滿貫大亨」十分（即十比一之比例）、「七ＰＫ撲
    克牌」二百分（即一比二之比例）、「皇冠金鐘」二千分（即一比二十之比例）
    、「王牌啦啦隊」五百分（即一比五之比例）、「賓果」一百分（即一比一之比
    例），再按押機具中之倍數鍵及其他所需之按鍵。如押中者，可按所押之倍數而
    贏得分數，再將所累積之分數按開分時之比例予以洗分，換成一百分、五百分、
    一千分不等之積分券。賭客可持積分券在店中之任一賭博機具開分賭博，一分相
    當於一元，亦可於離去時將積分券向余國明兌換現金，一分可兌換一元，若未押
    中，則下注金悉歸甲○○獲得，共同以此方式連續賭博財物，並均賴以維生而以
    之為常業。嗣於八十九年十一月七日下午五時十分許，正當賭客胡宇翔（另由檢
    察官為職權不起訴處分確定）在上揭處所賭畢持洗分所得之四千五百分積分券向
    黃文玲表示欲兌換現金，由黃文玲收取積分券後告知余國明，再由余國明將現金
    四千五百元置於該店廁所內化妝台上之玻璃杯內，並示意胡宇翔前往拿取，於胡
    宇翔進入廁所取得上開金錢之際，為警方人員當場查獲，並扣得上開供賭博所用
    之機台四十四台（含各機台之ＩＣ板共四十四塊）、賭資四千五百元（賭客胡宇
    翔身上查獲）、各式積分券（一百點、五百點、一千點各二十張）六十張、日報
    表四張、黃文玲之打卡單及履歷表各乙張、裝賭金用之玻璃杯乙個及監視錄影帶
    二卷。
二、案經高雄市政府警察局左營分局報請台灣高雄地方法院檢察署檢察官偵查起訴。
      理      由
一、訊據上訴人即被告甲○○固坦承有於右述時地經營「水噹噹遊藝場」之情事，惟
    矢口否認有賭博犯行，辯稱：伊並未允許員工余國明、黃文玲以積分卡與客人換
    錢，他們與客人換錢的事，我是事後才知道云云。然查右開事實，業據證人即賭
    客胡宇翔於原審到庭結證：「（問：你於八十九年十一月七日是否至水噹噹）是
    ，我玩滿貫大亨─十比一、皇冠金鐘─一比二十。我當日玩剩下四千五百分拿給
    黃文玲換四千五百元、「（問：四千五百元你如何拿到？）我在廁所化粧台玻璃
    杯拿到的」、「（問：你去過水噹噹幾次？）幾次而已，我只換過一、二次，均
    在廁所拿的」等語，及證人即查獲警員趙志成於原審到庭結證：「（問：本案是
    你查獲的？）是。當日我喬裝客人進入打玩，我們事先探訪客人交積分券給店內
    小姐，再由余國明到廁所放錢，余國明出來再告知客人去廁所拿錢，當日我們有
    看見胡宇翔交積分券給黃文玲之經過」等語甚明（均見原審八十九年一月十九日
    審判筆錄）；且證人胡宇翔於警訊及偵查中亦均證稱：「．．．我不玩時身上有
    四千五百分（一千分之積分券四張、五百分之積分券一張）．．．，店員黃文玲
    在我後面附近，我將積分券交給她，她就去找余國明，他們二人講何話我不清楚
    ，接著見余某走進廁所，但當時廁所內有人，他沒進去，回來告訴我等一下，待
    廁所內的人出來，余某又進去，待余某出來，我就進廁所，在洗臉台上的杯子內
    有四千五百元，我就拿了錢出來，剛放到口袋就被捉．．．，我來這家店打過五
    、六次，曾見別人換過錢，我之前也在這裡換過三次錢」等語明確（偵卷八十九
    年十一月七日訊問筆錄），已就其如何將贏得之分數換取積分券後再兌換現金等
    情證述歷歷，核與同案被告黃文玲於偵查中所供：「（問：胡某不玩時，拿多少
    點積分券給妳？）四千五百點，一千點四張，五百點一張；（問：之後妳如何處
    理？）先跟在店外之余國明講．．．；（問：妳跟余國明講客人要寄分時他如何
    處理？）見他從店外走進來，也進了廁所」等語（偵卷八十九年十一月七日訊問
    筆錄），以及同案被告余國明於偵查中亦自承當時伊確有進入廁所等語（偵卷八
    十九年十一月八日訊問筆錄）之情節核屬相符，且證人胡宇翔與被告平日既不相
    識，又無冤仇，斷無誣陷之理。至於同案被告余國明所供伊僅係店中清潔工，只
    是幫忙黃文玲記住客人所寄之分數乙節，經查，其於警訊中辯稱係店中客人，並
    非員工；而於偵查中訊問時則又翻異稱係清潔工，所供已前後不一；且渠亦自承
    扣案之黃文玲打卡單上之「余」字為其所簽，而黏貼於扣案之日報表後之數張「
    網中情ＫＴＶ」便籤上亦有其簽名，用以表示黃文玲有正常上班及客人有中獎等
    語﹔衡諸常情，店中之打卡單及客人中獎時之簽名見證應均為店中營業之重要文
    書，豈可能由店中之清潔工來簽名製作？另同案被告黃文玲於偵查中亦供稱：「
    （問：為何客人洗分時要向余國明講？）他是店內的人．．．，余某跟我講要如
    此做。（問：余某負責那一班？）不受班之限制，常常出現」等語（偵卷八十九
    年十一月七日訊問筆錄），亦與同案被告余國明所供述之情節相違，是其等二人
    之供述，均難採為有利於被告甲○○之認定。至於被告甲○○身為該遊藝場之負
    責人，主導該店之營運，而店員並不可能以自己之金錢與客人對賭，且所得賭資
    亦須製作日報表、帳冊等以繳交經營者，故被告甲○○對於其店中從事賭博之經
    營方式，應係由其決定，自難諉為不知，所辯其不清楚云云，亦不足採信。
    被告甲○○所經營之上開遊藝場經營賭博之事實，已如前述，同案被告黃文玲既
    受僱在店中擔任開分、洗分、兌換寄分卡之工作，每日在店中有七、八小時以上
    之工作時間，且於收受客人欲兌換現金之寄分券時尚知通知負責兌換現金之余國
    明，其對於店內客人可將寄分券兌換現金之賭博行為竟辯稱不知情，顯與吾人生
    活經驗法則之認知不符，是其所辯亦難採信為有利於被告甲○○之認定。此外，
    復有上開供賭博所用之機台四十四台（含各機台之ＩＣ板共四十四塊）、在賭客
    胡宇翔身上所查獲之賭資四千五百元、各式積分券（一百點、五百點、一千點各
    二十張）共六十張、監視錄影帶二卷、裝兌換賭金所用之玻璃杯乙個扣案可稽，
    另有日報表四張、黃文玲之履歷表及打卡單各乙紙、水冬冬遊藝場之營利事業登
    記證影本、水冬冬遊藝場乙渡證書影本及高雄市稅捐稽徵處函各乙紙在卷可憑，
    本件事證已臻明確，被告之犯行，堪以認定。
二、被告甲○○擺設大量具有賭博性質之電動機具，並僱用余國明、黃文玲在店內任
    職，反覆與不特定人賭博財物以資營利，顯係以賭博為常業，核其所為係犯刑法
    第二百六十七條常業賭博罪。又被告與余國明、黃文玲間，就上開犯行，有犯意
    聯絡及行為分擔，均係共同正犯。
三、原審因而適用刑法第二十八條、第二百六十七條、第二百六十六條第二項前段、
    第三十八條第一項第二款，罰金罰鍰提高標準條例第一條前段之規定，並審酌被
    告犯罪之動機、犯罪所生之危害及犯罪後態度等一切情狀，量處有期徒刑七月，
    並認扣案之供賭博所用機台共四十四台為當場賭博之器具，各式積分券六十張、
    監視錄影帶二卷、玻璃杯乙個及附卷之日報表四張、黃文玲之履歷表及打卡單各
    乙紙，均屬被告及共犯所有，業據被告等供明在卷，且係其等供犯罪所用之物，
    應分別依刑法第二百六十六條第二項前段、第三十八條第一項第二款之規定宣告
    沒收。並認由證人即賭客胡宇翔身上所查扣之四千五百元，係由其兌換取得，為
    犯罪所得之物，並非在賭台上或兌換籌碼處之財物，胡宇翔既另經檢察官為職權
    不起訴處分，非本案起訴之被告，且於偵查中既已表明拋棄該筆賭金之所有權，
    不另為沒收之宣告。經核原審此部分判決認事用法並無不合，量刑亦屬適度。被
    告上訴意旨或否認犯罪，或指摘原審此部分判決量刑過重不當，為無理由，應予
    駁回。
據上論斷，應依刑事訴訟法第三百六十八條，判決如主文。
本案經檢察官沈紹嘉到庭執行職務。
中    華    民    國      九十      年       五       月     二十四     日
                              臺灣高等法院高雄分院刑事第三庭
                                  審判長法官  莊秋桃
                                        法官  陳中和
                                        法官  謝宏宗
右正本證明與原本無異。
不得上訴。
                                      書記官  陳靖華
中    華    民    國      九十      年       五       月     二十五     日
附錄：本判決論罪科刑法條：
刑法第二百六十七條
以賭博為常業者，處二年以下有期徒刑，得併科一千元以下罰金。
                                                                   Ａ


司法院資訊處製作；財團法人民間司法改革基金會備份。
